【裁判字號】    97,簡,428
【裁判日期】    971031
【裁判案由】    肥料管理法
【裁判全文】
臺北高等行政法院判決
                                       97年度簡字第428號
原      告  益欣股份有限公司
代  表  人  甲○○
被      告  新竹縣政府
代  表  人  乙○○縣長）住同.
上列當事人間因肥料管理法事件，原告不服行政院農業委員會中
華民國97年6 月11日農訴字第0970123241號訴願決定，提起行政
訴訟。本院判決如下：
    主  文
原告之訴駁回。
訴訟費用由原告負擔。
    事  實
一、事實概要：
    緣被告機關於民國（下同）96年11月22日派員至連興農藥行
    抽查原告生產之肥料產品「欣肥8 號」之肥料袋標示，發現
    「製造或輸入年、月及批號」未標示，不符肥料管理法規定
    ，經被告機關於97年2月4日以府農糧字第0970015947號函通
    知原告陳述意見，並經原告委託林裕仁於97年2月19日下午2
    時至被告機關陳述意見時，坦承原告之肥料產品「欣肥8 號
    」之肥料袋之標示黏紙於搬運時脫落，導致標示不完全屬實
    ，被告機關爰以其違反肥料管理法第13條規定，依同法第29
    條第1項第2款規定，以97年3月19日府農糧字第09 70038563
    號裁處原告新台幣（下同）3 萬元罰鍰，並將不合格肥料予
    以回收處理。原告不服，提起訴願遭決定駁回，遂提起本件
    行政訴訟。
二、兩造聲明：
    (一)原告聲明求為判決：請撤銷原處分關於處以3 萬元罰鍰部
                        分。
    (二)被告聲明求為判決：1.駁回原告之訴。
                        2.訴訟費用由原告負擔。
三、兩造之爭點：被告以原告違反肥料管理法第13條，處罰鍰3
    萬元，是否適法？
    (一)原告主張之理由：
      1.此批包裝袋為原告代理「欣肥8 號」此一產品時即印製
        的，每次訂購量都在5 萬個以上，並非每次從國外進口
        原料皆能立即用完，因此，原告製造袋子的印刷版時，
        僅填入製造年月：年月日、有效期限：年月日、批號，
        後面實際日期留白，「製造年、月、批號及有效期限」
        因為隨著每批進口時間點不同，故會在每批新到貨後，
        經重新包裝要出貨時，才在袋子另外貼上實際製造日期
        之小標貼，但因運送過程中的搬動而使標示脫落，原告
        會審慎處理此事，日後產品出廠時會檢視並確認其肥料
        袋黏貼上的標貼務必牢固，避免此標示脫落的現象再出
        現。
      2.在目前世界性原物料大漲帶動肥料大漲的大環境下，直
        接衝擊反應在農民及肥料業者的身上，提高業者經營上
        的困難度，再加上政府補助台肥之政策，更導致競爭困
        難，故裁處3萬元罰鍰似乎過重，盼能酌情減少。
    (二)被告主張之理由：
      1.查肥料管理法第13條：「肥料標示，應以中文記載下列
        事項︰ 1、肥料登記證字號。2、肥料品目。3、登記成
        分、性狀及包裝重量、容量。 4、肥料製造業者或輸入
        業者名稱及地址。 5、肥料製造工廠（場）名稱及地址
        。6、使用方法及使用量。7、製造年、月、批號及有效
        期限。 8、其他經中央主管機關規定應標示之事項。」
        ；同法第29條第1項第2款：「有下列各款情形之一者，
        處新台幣3萬元以上15萬元以下罰鍰︰…2、違反第13條
        規定標示不明、標示不全、標示不實或未標示者。」，
        分別有明文規定。
      2.被告依肥料管理法及肥料查驗辦法規定，派員於96年11
        月22日至連興農藥行抽查該肥料袋標示，其「肥料登記
        證字號」、「肥料品目」、「登記成分、性狀及包裝重
        量、容量」、「肥料製造業者或輸入業者名稱及地址」
        、「肥料製造工廠（場）名稱及地址」及「使用方法及
        使用量」等資訊皆有標示，惟肥料袋之「製造或輸入年
        、月及批號」未標示；又經原告委託代表人林裕仁於97
        年2月19日下午2時至被告農業處農糧科陳述意見，坦承
        原告肥料產品「欣肥8 號」之標示黏紙於搬運時脫落，
        導致標示不完全屬實，此有肥料包裝袋違規照片及陳述
        意見紀錄影本附卷可稽，違反上開法條規定之事實洵堪
        認定。
      3.因原告肥料產品「欣肥8 號」肥料袋未標示「製造或輸
        入年、月及批號」之違規事實明確，前開原告稱因運送
        過程中的搬動而使標示脫落，顯屬卸責之詞，核無足採
        。
      4.綜上所論，因原告肥料產品「欣肥8 號」之肥料袋標示
        違反肥料管理法第13條規定之事實明確，其說辭恐難免
        除其違規之責，被告爰依同法第29條第1項第2款規定，
        處以3 萬元行政罰鍰處分並無不當，請判決駁回原告之
        訴。
    理  由
一、本件被告機關以原告違反肥料管理法第13條，處罰鍰3萬元
    ，爭訟數額在20萬元以下（司法院曾依行政訴訟法第219條
    第2項之規定，將行政訴訟法第229條第1項之簡易案件金額
    提高為20萬元，並自93年1月1日起施行），係屬行政訴訟法
    第229條第1項規定之涉訟事件，應依簡易訴訟程序進行之，
    先予明。
二、按肥料管理法第13條：「肥料標示，應以中文記載下列事項
    ︰1、肥料登記證字號。2、肥料品目。3、登記成分、性狀
    及包裝重量、容量。4、肥料製造業者或輸入業者名稱及地
    址。5、肥料製造工廠 (場)名稱及地址。6、使用方法及使
    用量。7、製造年、月、批號及有效期限。8、其他經中央主
    管機關規定應標示之事項。肥料非經向中央主管機關申請核
    准發給肥料登記證，不得製造、輸入或販賣。」；同法第29
    條第1項第2款：「有下列各款情形之1者，處新台幣3萬元以
    上15萬元以下罰鍰︰…2、違反第13條規定標示不明、標示
    不全、標示不實或未標示者。…」分別定有明文。
三、查被告機關新竹縣政府於96年11月22日派員至連興農藥行抽
    查原告生產之肥料產品「欣肥8號」之肥料袋標示，發現其
    「製造或輸入年、月及批號」並未標示，不符肥料管理法規
    定，經被告機關於97年2月4日以府農糧字第0970015947號函
    通知原告陳述意見，並經原告委託代表人林裕仁於97年2月
    19日下午2時至被告機關陳述意見時，坦承原告生產之肥料
    產品「欣肥8號」之肥料袋之標示黏紙於搬運時脫落，導致
    標示不完全屬實，此有肥料包裝袋違規照片及陳述意見紀錄
    影本附原處分卷可稽，違規事實，洵堪認定。是被告機關
    以原告違反肥料管理法第13條，處原告罰鍰3萬元，即屬有
    據。
四、原告雖起訴主張此批包裝袋為原告代理「欣肥8號」此一產
    品時即印製的，每次訂購量都在5萬個以上，並非每次從國
    外進口原料皆能立即用完，因此，原告製造袋子的印刷版時
    ，僅填入製造年月：年月日、有效期限：年月日、批號，後
    面實際日期留白，「製造年、月、批號及有效期限」因為隨
    著每批進口時間點不同，故會在每批新到貨後，經重新包裝
    要出貨時，才在袋子另外貼上實際製造日期之小標貼，但因
    運送過程中的搬動而使標示脫落，，目前世界性原物料大漲
    帶動肥料大漲的大環境下，直接衝擊反應在農民及肥料業者
    的身上，提高業者經營上的困難度，再加上政府補助台肥之
    政策，更導致競爭困難，故裁處3萬元罰鍰似乎過重，盼能
    酌情減少云云；惟查本件查驗之肥料袋上原已有標示「肥料
    登記證字號」、「肥料品目」、「登記成分、性狀及包裝重
    量、容量」、「肥料製造業者或輸入業者名稱及地址」、「
    肥料製造工廠（場）名稱及地址」及「使用方法」等資訊，
    惟「製造年、月、批號及有效期限」則空有欄位並未標示，
    顯係原告遺漏，未依規定加註，縱無故意，亦難辭過失之責
    ，違規事實明確。被告機關引據首揭法條，並審酌其違規情
    節，依法裁處原告法定最低3萬元罰鍰，並無違誤。
五、綜上所述，原告起訴論旨，容非可採；被告機關以原告違反
    肥料管理法第13條規定，依同法第29條第1項第2款規定，以
    97年3月19日府農糧字第09 70038563號裁處原告3萬元罰鍰
    ，並無違誤，復查及訴願決定遞予維持，亦無不合；原告訴
    請撤銷，為無理由，應予駁回。又本件係適用簡易訴訟程序
    ，爰不經言詞辯論逕為判決。
六、據上論結，本件原告之訴為無理由，爰依行政訴訟法第233
    條第1項、第98條第1項前段，判決如主文。
中    華    民    國    97    年    10    月    31    日
              台北高等行政法院第六庭
                              法  官  許瑞助
上為正本係照原本作成。
本件以訴訟事件所涉及之法律見解具有原則性者為限，始得於本
判決送達後20日內向本院提出上訴狀並表明上訴理由，如已於本
判決宣示後送達前提起上訴者，應於判決送達後20日內補具上訴
理由（均按他造人數附繕本），且經最高行政法院許可後方得上
訴。
中    華    民    國    97    年    10    月    31    日
                              書記官  吳芳靜


司法院資訊處製作；財團法人民間司法改革基金會備份。
